臺灣臺北地方法院刑事判決　　　　　　　96年度交易字第61號
公　訴　人　臺灣臺北地方法院檢察署檢察官
被　　　告　甲○○
上列被告因過失傷害案件，經檢察官提起公訴（九十五年度偵字
第二四八二六號），被告於本院準備程序中為有罪之陳述，經告
以簡式審判之旨，並聽取當事人之意見後，裁定進行簡式審判程
序，並判決如下：
    主    文
甲○○因過失傷害人，處拘役伍拾伍日，如易科罰金，以銀元
佰元即新臺幣玖佰元折算壹日。
    犯罪事實
一、甲○○於民國九十五年五月二十九日上午，駕駛車牌號碼為
    ３３○１—ＨＥ號之自用小客車，沿臺北市○○區○○路由
    西往東方向第二車道行駛，於同日七時十五分許，行經西藏
    路、西園路口時，本應注意車輛併行時，應隨時保持適當間
    隔，而依當時之狀況，並無不能注意之情事，竟疏未注意，
    其左前車門因而擦撞同向同車道由乙○○所騎乘同樣無不能
    注意之情事而未保持安全間隔之車牌號碼Ｋ５Ｊ—１６８號
    重型機車之右前側，致乙○○人車不穩而倒地，造成乙○○
    受有右髖部和下背部挫傷、頸部扭傷等傷勢。經他人報警後
    ，警員到現場處理時，甲○○並向處理之員警承認肇事自首
    而接受裁判。
二、案經被害人乙○○訴由臺北市政府警察局萬華分局報告臺灣
    臺北地方法院檢察署檢察官偵查起訴。甲○○於本院準備程
    序中為有罪之陳述，經告以簡式審判之旨，並聽取當事人之
    意見後，裁定進行簡式審判程序。
    理    由
一、訊據被告甲○○對於上揭事實均坦承不諱（見本院九十六年
    二月十六日審判筆錄第二頁），並有道路交通事故現場圖一
    份、交通事故談話記錄表二份、交通事故照片七幀、臺北市
    政府警察局交通警察大隊道路交通事故初步分析研判表一份
    、臺北市車輛行車事故鑑定委員會九十六年一月十日北鑑審
    字第○九五三○四七七五○○號函文一紙及臺北市立聯合醫
    院和平院區九十五年五月二十九日診字第九五○五○三○八
    號診斷證明書一份在卷可資佐證，足證被告於本院審理中出
    於任意性之自白與事實相符，從而本件事證明確，被告犯行
    已堪認定。
二、被告行為後，刑法於九十四年二月二日公布，於九十五年七
    月一日施行。按行為後法律有變更者，適用行為時之法律，
    但行為後之法律有利於行為人者，適用最有利於行為人之法
    律，現行刑法第二條第一項訂有明文。此條規定乃與刑法第
    一條罪刑法定主義契合，而貫徹法律禁止溯及既往原則，係
    規範行為後法律變更所生新舊法律比較適用之準據法，是刑
    法第二條本身雖經修正，但刑法第二條既屬適用法律之準據
    法，本身尚無比較新舊法之問題，應一律適用裁判時之現行
    刑法第二條規定以決定適用之刑罰法律，先予辨明。又以本
    次刑法修正之比較新舊法，應就罪刑有關之共犯、未遂犯、
    想像競合犯、牽連犯、連續犯、結合犯，以及累犯加重、自
    首減輕暨其他法定加減原因（如身分加減）與加減例等一切
    情形，綜其全部罪刑之結果而為比較，最高法院九十五年五
    月二十三日著有九十五年度第八次刑庭會議決議可資參照。
    經查：
(一)刑法第六十二條自首之規定，於九十四年一月七日修正，九
    十五年七月一日施行前之規定：「對於未發覺之罪自首而受
    裁判者，減輕其刑，但有特別規定者，依其規定。」，修正
    後則為：「對於未發覺之罪自首而受裁判者，得減輕其刑。
    但有特別規定者，依其規定。」，依修正後刑法第六十二條
    將原規定之「必減」修正為「得減」，雖性質上屬刑法裁量
    之事項，惟既影響行為人之刑罰法律效果，應屬法律變更之
    範疇，而有刑法第二條第一項之適用，經比較新舊法，以舊
    法規定「必減」對行為人較為有利，故應適用修正前之行為
    時刑法第六十二條前段規定減輕其刑。
(二)刑法第二百八十四條第一項之過失傷害罪雖未修正，惟其法
    定刑除有期徒刑及拘役外，尚有罰金刑，而修正後之刑法第
    三十三條第五款既已將罰金刑之最低額由銀元一元即新台幣
    三元，提高為新台幣一千元，比較新舊法結果，自以被告行
    為時即修正前之刑法第三十三條第五款之規定較有利於被告
    ，應依刑法第二條第一項規定，適用修正前刑法第三十三條
    第五款規定論科。
三、綜上所述，核被告所為，係犯刑法第二百八十四條第一項之
    過失傷害罪。被告在犯行尚未為有偵查權之機關發覺前，主
    動向前來處理之員警陳述上述過失傷害過程，有臺北市○○
    ○○○道路交通事故肇事人自首情形紀錄表一份在卷可稽（
    見偵卷第二十頁），其之後復接受本院之審理，已符修正前
    刑法第六十二條前段規定自首之要件，應依同條規定減輕其
    刑。爰審酌被告犯後坦承犯行而態度良好、本件肇事原因告
    訴人乙○○亦同有未保持安全間隔之過失（見偵卷第三十三
    頁至第三十五頁之臺北市車輛行車事故鑑定委員會鑑定意見
    書）、犯罪所生之損害及其他一切情狀，量處如主文所示之
    刑。又被告行為時之易科罰金折算標準，修正前罰金罰鍰提
    高標準條例第二條前段（現已刪除）規定，就其原定數額提
    高為一百倍折算一日，則被告行為時之易科罰金折算標準，
    應以銀元三百元折算一日，經折算為新臺幣後，應以新臺幣
    九百元折算為一日。惟九十五年七月一日修正施行之刑法第
    四十一條第一項前段則規定：「犯最重本刑為五年以下有期
    徒刑以下之刑之罪，而受六個月以下有期徒刑或拘役之宣告
    者，得以新臺幣一千元、二千元或三千元折算一日，易科罰
    金」，茲比較修正前後之易科罰金折算標準，以九十五年七
    月一日修正公布施行前之規定，較有利於被告，爰依修正前
    刑法第四十一條第一項前段規定，就本院所量處被告之刑，
    定其易科罰金之折算標準。
據上論斷，應依刑事訴訟法第二百七十三條之一第一項、第二百
九十九條第一項前段，修正後刑法第二條第一項前段、第二百八
十四條第一項，修正前第六十二條、第四十一條第一項前段，刑
法施行法第一條之一，修正前罰金罰鍰提高標準條例第二條，現
行法規所定貨幣單位折算新臺幣條例第二條，判決如主文。
本案經檢察官黃于真到庭執行職務。
中　　華　　民　　國　　96　　年　　3 　　月　　7 　　日
                  刑事第七庭法  官  吳冠霆
以上正本證明與原本無異。
如不服本判決，應於判決送達後10日內向本院提出上訴狀（應抄
附繕本）。告訴人或被害人如對於本判決不服者，應具備理由請
求檢察官上訴，其上訴期間之計算係以檢察官收受判決正本之日
期為準。
                            書記官  廖純瑜
中　　華　　民　　國　　96　　年　　3 　　月　　7 　　日
附錄法條：
中華民國刑法第284條
（過失傷害罪）
因過失傷害人者，處 6 月以下有期徒刑、拘役或 5 百元以下罰
金，致重傷者，處1年以下有期徒刑、拘役或5百元以下罰金。
從事業務之人，因業務上之過失傷害人者，處 1 年以下有期徒刑
、拘役或1 千元以下罰金，致重傷者，處 3 年以下有期徒刑、
拘役或2千元以下罰金。
